臺灣彰化地方法院民事裁定
111年度抗字第54號
抗  告  人  魏名澤  
            魏景延  




相  對  人  唐銘胃  
            陳曉燕  
            唐肇澧  
上列抗告人因與唐銘胃等間本票裁定事件，對於中華民國111年7
月28日本院111年度司票字第904號裁定提起抗告，裁定如下：
    主  文
原裁定關於准對抗告人魏名澤強制執行部分及命抗告人魏名澤連
帶負擔程序費用之裁判均廢棄。
上開廢棄部分，相對人在原審之聲請駁回。
其餘抗告駁回。
抗告程序費用新臺幣貳仟元由抗告人魏景延負擔二分之一，餘由
相對人負擔。
    理  由
一、抗告意旨略以：相對人主張其執有抗告人魏名澤、魏景延於
    民國108年1月25日與第三人舜毓工程有限公司（下稱舜毓公
    司）共同簽發，票面金額為新臺幣（下同）100萬元，付款
    地未載，利息未約定，免除作成拒絕證書，未載到期日之本
    票（下稱系爭本票），詎經提示未獲付款，而向本院聲請裁
    定就上開金額及依法定週年利率計算之利息准許強制執行，
    經本院以原裁定予以准許。惟查，抗告人魏名澤係舜毓公司
    之法定代理人，系爭本票係抗告人魏名澤本於舜毓公司法定
    代理人而為之發票行為，抗告人魏名澤並非共同發票人；又
    抗告人魏景延係在系爭本票背面簽名，並非在發票人欄位簽
    名，故魏景延應為背書人而非發票人，原裁定未查上情，逕
    認抗告人2人為共同發票人，應有違誤。又相對人主張於108
    年1月25日提示未獲清償，依票據法第123條規定，系爭本票
    之票款請求權應於111年1月24日屆滿，抗告人等得拒絕給付
    ，原裁定准予強制執行，應有違誤，請求廢棄原裁定等語。
    並聲明：1.原裁定廢棄。2.前項廢棄部分，相對人之聲請駁
    回。
二、相對人未具狀陳述意見。
三、抗告人魏名澤部分：
　㈠按在票據上簽名者，依票上所載文義負責。2人以上共同簽名
    時，應連帶負責，票據法第5條定有明文；再票據上簽名得
    以蓋章代之，票據法第6條亦有規定，故對票據上所載文義
    負責之人，以在票據上簽名或蓋章二者備其一，即足發生效
    力。又代理人為本人發行票據，未載明為本人代理之旨而簽
    名於票據者，應自負票據上之責任，為票據法第9條所明定
    。然所謂載明為本人代理之旨，票據法並未就此設有規定方
    式，故代理人於其代理權限內，以本人名義蓋本人名章，並
    自行簽名於票據者，而未載有代理人字樣，即應由票據全體
    記載之趣旨觀之，依社會觀念判斷有無為本人之代理關係存
    在。即依「客觀解釋原則」，解釋票據上所載文字之意義，
    仍須斟酌一般社會通念、日常情理、交易習慣與誠信原則，
    並兼顧助長票據流通、保護交易安全，暨票據「有效解釋原
    則」之目的，就票據所載文字內涵為合理之觀察，不得嚴格
    拘泥於所用之文字或辭句，始不失其票據文義性之真諦（最
    高法院93年度台抗字第733號裁定意旨參照）。
　㈡系爭本票發票時即108年1月25日，抗告人魏名澤為舜毓公司
    之法定代理人一事，此為有限公司變更登記表在卷為憑（見
    本院卷第37至40頁）。觀諸系爭本票影本，其發票人欄依序
    記載魏名澤、舜毓公司，就舜毓公司之部分並無蓋印公司章
    ，而僅有書寫公司名稱及統一編號，以及抗告人魏名澤之簽
    名、指印及手寫之身分證字號。本院考諸法人應由代表人代
    為法律行為，系爭本票已書寫舜毓公司之名稱及統一編號，
    然並未蓋印公司之大小章，反而由抗告人魏名澤即法定代理
    人簽名於其上，雖未載明代理人字樣，惟由該票據記載之方
    式，依一般社會觀念衡之，可知舜毓公司亦為發票人，而抗
    告人魏名澤係以舜毓公司代表人身分代表公司簽發完成法人
    簽名及發票行為，並非以個人身分為發票行為。又抗告人魏
    名澤並無代舜毓公司簽發票據後，再於發票人欄再一次簽寫
    自己名稱或蓋印，是本件綜觀系爭本票簽發情形，依票據之
    文義性及一般商業習慣，應可認抗告人魏名澤係基於舜毓公
    司法定代理人之身分，代理舜毓公司簽發系爭票據，難認抗
    告人魏名澤另以其個人身分所簽章，自非共同發票人，不應
    使其負票據上之責任。準此，相對人以抗告人魏名澤為系爭
    本票之共同發票人，聲請裁定對抗告人魏名澤為強制執行，
    於法即有未合。抗告人魏名澤抗告意旨就此指摘原裁定不當
    ，求予廢棄，為有理由，應由本院將原裁定關此部分廢棄，
    另為裁定如主文第2項所示。
四、抗告人魏景延部分：
　㈠按執票人向本票發票人行使追索權時，得聲請法院裁定後強
    制執行，票據法第123條定有明文。又本票執票人依上開規
    定聲請法院裁定准許對發票人強制執行，係屬非訟事件，此
    項聲請之裁定，僅依非訟事件程序，就本票形式上之要件是
    否具備，以審查強制執行許可與否，並無確定實體上法律關
    係存否之效力，如發票人就票據債務之存否有爭執時，應由
    發票人提起確認之訴，以資解決。關於本票之票款請求權有
    無罹於時效而消滅之事項，因涉及請求權時效有無中斷、如
    何計算等事實待調查認定，並非單由票面外觀之形式上記載
    即得判斷，以非訟事件程序審查強制執行許可與否，既無確
    定實體法律關係存否之效力，此時效消滅之抗辯應屬實體上
    法律關係之抗辯，非裁定法院所得審酌（最高法院83年度台
    抗字第227號裁定意旨、臺灣高等法院94年法律座談會民事
    類提案第15、15－1號、99年法律座談會民事類提案第14號研
    究結果參照）。
　㈡查抗告人魏景延係在系爭本票正面之發票人欄位簽名，此有
    本票影本在卷為憑，抗告人魏景延主張其簽名處在系爭本票
    之背面云云，難認可採。再相對人於聲請狀已載明系爭本票
    債權經相對人屢次催討仍未蒙置理等語，是相對人是否曾為
    中斷時效之行為，兩造尚有爭執，自非抗告人魏景延主張執
    票人無爭執請求權時效之情形，況消滅時效完成後之效力，
    係採抗辯權發生主義，債權於時效完成後，僅債務人於債權
    人請求時得拒絕給付而已，其債權本身仍然存在，此種拒絕
    給付之抗辯權，屬於實體法律關係之抗辯，故抗告法院於非
    訟程序中不得審酌。原裁定依相對人之聲請，准許就抗告人
    魏景延部分為本票強制執行，核無違誤。抗告人執前揭情詞
    指摘原裁定不當，求予廢棄，為無理由，應予駁回。　
五、據上論結，本件抗告人魏名澤之抗告為有理由，抗告人魏景
    延之抗告為無理由，依非訟事件法第21條第2項、第24條第1
    項、第46條，民事訴訟法第495條之1第1項、第449 條第1項
    、第450條、第95條、第79條、第85條第1項，裁定如主文。
中　　華　　民　　國　　111 　年　　10　　月　　5 　　日
                  民事第二庭法  官    王姿婷
以上正本係照原本作成。
不得再抗告。
中　　華　　民　　國　　111 　年　　10　　月　　5 　　日
                            書記官    謝志鑫